臺北高等行政法院判決
                                      100年度簡字第127號
原      告　王登賢即一零一美食小吃坊
被      告　財政部臺灣省北區國稅局
代　表　人　吳自心（局長）住同上
訴訟代理人　許義財
上列當事人間營業稅事件，原告不服財政部中華民國99年12月31
日台財訴字第09900491470 號（案號：第09902975號）訴願決定
，提起行政訴訟，本院判決如下：
    主  文
訴願決定及原處分關於裁罰部分均撤銷。
原告其餘之訴駁回。
訴訟費用由被告負擔二分之一，其餘由原告負擔。
    事  實  及  理  由
一、事實概要：緣原告未依加值型及非加值型營業稅法（下稱營
    業稅法）申請變更營業登記，於民國98年6 月2 日起至98年
    7 月2 日止經營有女性陪侍之特種飲食業，銷售額合計新臺
    幣（下同）248,000 元，經臺北縣政府警察局樹林分局（現
    改制為新北市政府警察局樹林分局，下稱樹林分局）查獲，
    通報被告所轄板橋分局（原臺北縣分局）核定補徵營業稅額
    60,444元外，並按所漏稅額60,444元處以2 倍之罰鍰計120,
    888 元。原告不服，申請復查，未獲變更，提起訴願，遭決
    定駁回，遂提起本件行政訴訟。
二、原告起訴意旨略以：
  (一)訴之聲明：
    1.訴願決定、原處分均撤銷。
    2.訴訟費用由被告負擔。
  (二)查被告原核定原告98年3 月1 日至98年6 月1 日止，未依營
    業稅法規定申請營業登記營業，98年6 月2 日至98年7 月2
    日止變更營業項目，擅自經營有女陪侍視聽歌唱業務，分別
    補徵營業稅60,444元及186,000 元，及裁處罰鍰120,888 元
    及372,000 元，無非以樹林分局98年8 月6 日現場檢查錄表
    為證據，率即推定核處長達4 個月之營業額，顯與財政部77
    年10月12日台財稅字第770282004 號函釋：「…查定一個月
    逃漏銷售額（新開業一個月以內者，按其實際營業天數）」
    不合。況且原告自98年3 月1 日起承租系爭營業處所，但先
    期裝潢及消防設備施工至98年4 月20日完工，在此之前顯無
    營業可能，原核定自起租日即核定營業顯不合情理。又原核
    定以警察局一次現場核查記錄表即推估4 個月每天均為相同
    營業額，而置其他筆錄表明每天2 、3 千營業額之記錄於不
    顧，顯有偏頗。且該記錄表備詢人員為廚房員工，並不瞭解
    實際營運狀況，並不具代表性。被告率為採為證據，顯違證
    據法則。
  (三)次查原告經營小吃業附設視聽歌唱設備供客人歌唱，縱有服
    務人員與客人附合唱歌，但與酒家、茶室、咖啡廳、酒吧等
    迥然不同，被告竟依營業稅法第12條第1 項第2 款稅率核徵
    營業稅，顯然不符依法課稅之原則，彰彰明甚。
三、被告答辯則以：
  (一)訴之聲明：
    1.駁回原告之訴。
    2.訴訟費用由原告負擔。
  (二)本稅：
    1.按「特種飲食業之營業稅稅率如左……二、酒家及有女性
      陪侍之茶室、咖啡廳、酒吧等之營業稅稅率為25﹪。」「
      營業人依第28條申請營業登記之事項有變更……均應於事
      實發生之日起15日內填具申請書，向主管稽徵機關申請變
      更或註銷營業登記。」為營業稅法第12條第2 款及第30條
      第1 項所明定。次按「主旨：一般飲食業未經許可，擅自
      非法經營女性陪侍之營業，應就其逃漏營業額按營業稅法
      第12條規定稅率補徵營業稅，並按同法第51條規定處罰。
      說明：二、一般飲食業如經查獲有女性陪侍之非法營業情
      事，應按經查獲其非法營業之資料或證物計算銷售額，依
      主旨規定補稅處罰。其查獲有女性陪侍當日之營業額資料
      ，依營業稅法第22條但書及第40條第2 項規定，查定1 個
      月逃漏銷售額，（新開業1 個月以內者，按其實際營業天
      數）並依主旨規定辦理。」為財政部77年10月12日台財稅
      第770282004 號函所明釋。
    2.原告原登記營業項目係未分類其他食品及飲料、菸草製品
      零售、中式餐館、視唱中心（KTV ），未依規定申請變更
      營業登記，於首揭期間擅自經營有女性陪侍之特種飲食業
      ，銷售額合計248,000 元（每日8,000 元×31天），經樹
      林警分局查獲，有該分局通報函及臨檢紀錄表等資料影本
      可稽，違反前揭稅法規定，被告所轄板橋分局核定補徵營
      業稅額60,444元〔（8,000 元×29天×25%-原查定稅額
      1,459 元）+ （8,000 元×2 天×25%-原查定稅額97元）
      〕。
    3.原告於98年6 月2 日起至98年7 月2 日期間，未依規定申
      請變更營業登記，經營有女性陪侍之特種飲食業，經樹林
      警分局實施臨檢當場查獲，有該分局臨檢紀錄表可稽，依
      該臨檢紀錄表記載，警方執行臨檢時，現場有酒客3 人、
      小姐6 人……該店經營有女性陪侍之小吃店，女子陪侍、
      坐檯等等，並經原告營業場所雇用之現場負責人喻清壽君
      簽名確認在案。
    4.依樹林警分局98年10月20日北縣警樹行字第0980031824號
      函所載，該警分局人員臨檢時均對現場負責人喻清壽詳盡
      說明解釋，且遇有不明之處，喻君均會以手機通知原告確
      認，且喻清壽係國中學歷非如訴願人所指識字不多；又前
      揭臨檢紀錄表紀錄內容亦經原告在現場親自閱覽確認後，
      始交由喻清壽簽名。
    5.警察臨檢紀錄表係員警依職務製作之公文書，係將原告營
      業場所98年7 月2 日15時10分實際營業情形，不加價值判
      斷據實記載，並且經原告營業場所雇用之現場負責人簽名
      確認，調查程序尚與正當法律程序無違。綜上，原告主張
      並非經營有女性陪侍之特種飲食業，核不足採，原核定補
      徵營業稅額60,444元並無不合，請續予維持。
  (三)罰鍰：
    1.按「納稅義務人，有左列情形之一者，除追繳稅款外，按
      所漏稅額處5 倍以下罰鍰，並得停止其營業……七、其他
      有漏稅事實者。」為營業稅法第51條第7 款所明定。
    2.本件違章事證明確已如前述，原按所漏稅額60,444元處2
      倍罰鍰120,888 元並無違誤，請續予維持。
四、按營業稅法第12條第2 款：「特種飲食業之營業稅稅率如左
    ：一、……二、酒家及有女性陪侍之茶室、咖啡廳、酒吧等
    之營業稅稅率為25﹪。」；第22條：「第12條之特種飲食業
    ，就其銷售額按同條規定之稅率計算營業稅額。但主管稽徵
    機關得依查定之銷售額計算之。」；第28條：「營業人之總
    機構及其他固定營業場所，應於開始營業前，分別向主管稽
    徵機關申請營業登記。」；第30條第1 項：「營業人依第28
    條申請營業登記之事項有變更，或營業人合併、轉讓、解散
    或廢止時，均應於事實發生之日起15日內填具申請書，向主
    管稽徵機關申請變更或註銷營業登記。」；第40條第2 項：
    「依第22條規定，查定計算營業稅額之營業人，由主管稽徵
    機關查定其銷售額及稅額，每月填發繳款書通知繳納1 次。
    」；第51條第7 款：「納稅義務人，有左列情形之一者，除
    追繳稅款外，按所漏稅額處1 倍至10倍罰鍰，並得停止其營
    業：一、……七、其他有漏稅事實者。」；第53-1條：「營
    業人違反本法後，法律有變更者，適用裁處時之罰則規定。
    但裁處前之法律有利於營業人者，適用有利於營業人之規定
    。」。其中上開第51條規定，已於99年12月修正公布降低罰
    鍰倍數為5 倍以下鍰罰，並於100 年2 月1 日施行。又依營
    業稅法第40條第3 項規定訂定之行為時營業稅特種稅額查定
    辦法第2 條：「依本法（指營業稅法）第21條但書、第22條
    但書及第23條規定，查定計算營業稅額之營業人，其銷售額
    之查定，適用本辦法之規定。」；第6 條第1 款：「營業人
    經營左列業別者，主管稽徵機關應依實際營業情形分業查定
    ，其每月銷售額之計算方法或公式如左：一、飲食業：（一
    ）營業方式以個人為對象者：每月銷售額＝每日顧客人數×
    每人平均消費額×營業日數每日顧客人數＝座位數×滿座成
    數×營業時數÷平均每次消費時間（二）營業方式以整桌筵
    席為單位者：每月銷售額＝銷售桌數×每桌平均消費額×營
    業日數銷售桌數＝設備桌數×滿座成數×營業時數÷平均每
    次消費時間。…」；另稅捐稽徵法第48-3條規定：「納稅義
    務人違反本法或稅法之規定，適用裁處時之法律。但裁處前
    之法律有利於納稅義務人者，適用最有利於納稅義務人之法
    律。」。次按財政部77年10月12日台財稅第770282004 號函
    釋：「主旨：一般飲食業未經許可，擅自非法經營女性陪侍
    之營業，應就其逃漏營業額按營業稅法第12條規定稅率補徵
    營業稅，並按同法第51條規定處罰。說明：……其查獲有女
    性陪侍當日之營業額資料，依營業稅法第22條但書及第40條
    第2 項規定，查定其1 個月逃漏銷售額，（新開業1 個月以
    內者，按其實際營業天數）並依主旨規定辦理。」，係就前
    開營業稅法有關有女陪侍之茶室、餐廳等營業如何適用法律
    核課營業稅所為之解釋，於法無違，自得予以適用。
五、經查：
  (一)補徵營業稅部分：
    1.本件原告經核准登記營業項目為未分類其他食品及飲料、
      菸草製品零售、中式餐館、視唱中心（KTV ）業之小規模
      營業人；樹林分局於98年7 月2 日臨檢查獲原告涉嫌未依
      規定於事實發生之日15日內申請營業變更登記，即擅自於
      98年6 月2 日至7 月2 日間增營有女性陪侍之特種飲食業
      ，有該分局臨檢紀錄表載明「一、上述時段警方由101 小
      吃店現場負責人喻清壽配合執行臨檢。二、警方執行臨檢
      時現場有酒客3 人、小姐6 人……。三、該店經營有女陪
      侍之小吃店，女子陪侍、坐檯，每月底薪18,000元，其中
      工作項目有陪侍客人唱歌……。四、該店……每日營業額
      約新臺幣8,000 元，……現場店家有提供酒、菜、快炒小
      吃。」等情附於原處分卷第12頁，並有營業稅稅籍資料附
      於原處分卷第4 頁可稽。被告接獲通報後，遂以每日營業
      額8,000 元，核算系爭期間銷售額合計248,000 元（
      8,000 元×31日），按特種飲食業之稅率25％計算核定補
      徵營業稅額60,444元【（每日8,000 元×29日×25% －原
      查定稅額1,459 元）+ （每日8,000 元×2 日×25% －原
      查定稅額97元）】，於法尚無不合。
    2.原告起訴主張其經營小吃業附設視聽歌唱設備供客人歌唱
      ，縱有服務人員與客人附和唱歌，但與酒家、茶室、咖啡
      廳、酒吧等迥然不同云云。惟查，本件已經樹林分局於98
      年7 月2 日臨檢查獲甚明，已詳述於前。此外，樹林分局
      尚於臨檢日前派員便衣前往勘查，此經該分局以98年10月
      20日北縣警樹行字第0980031824號函復被告略以：「說明
      ：一、…二、查本分局98年7 月2 日臨檢紀錄表載述：…
      等情，係當日實施臨檢時依據現場負責人喻清壽口述所作
      成之書面紀錄，且該紀錄內容亦經該商號實際負責人王登
      賢在現場親自閱覽確認後，始交由喻民簽名；再者，每日
      營業額部分，當日要求該商號出示帳單，惟遭店家拒絕，
      是以，本分局乃告知業者本分局曾派員喬裝入內探查，消
      費2 小時即花費4500元，且該時段該店另二間包廂亦有客
      人消費，基此理由，當下王姓負責人即告知本分局執行臨
      檢人員每日營業額約8000元，然依每日營業時間自14時起
      至24時止類推每日營業額理應不低於8000元；又本分局派
      員探查，該店小姐係以公檯方式輪流陪客人飲酒唱歌，且
      陪侍中均曾收取客人小費，並非如……負責人所陳係單純
      工作人員。…四、……每次臨檢本分局人員均對現場負責
      人喻清壽詳盡說明解釋，且遇有不明之處，喻民均會以手
      機通知王姓業者確認，且喻民係國中學歷非如業者所指識
      字不多，……」，此有該公函附於原處分卷第15頁可憑。
      復經本院通知執行喬裝訪查勤務之警員莊安慶於本院100
      年5 月18日準備程序時到庭結證其確於臨檢日之前，與同
      事一同便衣前去消費勘查，消費兩小時4500元，當時在場
      共有三桌客人，研判加總之消費金額至少1 萬元等語甚明
      。原告經營有女性陪侍之特種飲食業，每日營業額不低8,
      000 元，應可確認，原告主張難以成立。
    3.綜上，被告以原告未依規定申請營業變更登記，即擅於98
      年6 月2 日至7 月2 日間增營有女性陪侍之特種飲食業，
      按原告每日營業額8,000 元核算系爭期間銷售額計248,00
      0 元，補徵營業稅額60,444元，並無違誤。
  (二)罰鍰部分：
    1.原告未依規定申請營業變更登記，即擅自於98年6 月2日
      起增營女性陪侍之特種飲食業，至同年7 月2 日止，營業
      額共計248,000 元，營業稅額60,444元，原告本應依法辦
      理申報，乃竟未先申請辦理營業變更登記，復未依法申報
      ，核其情節已具有故意之主觀違章責任。被告依營業稅法
      第51條第7 款規定，按所漏稅額處以2 倍罰鍰計120,888
      元，原無不合。
    2.惟按「納稅義務人違反本法或稅法之規定，適用裁處時之
      法律。但裁處前之法律有利於納稅義務人者，適用最有利
      於納稅義務人之法律。」「營業人違反本法後，法律有變
      更者，適用裁處時之罰則規定。但裁處前之法律有利於營
      業人者，適用有利於營業人之規定。」分別為稅捐稽徵法
      第48條之3 、營業稅法第53條之1 所明定。兩者法條所稱
      之「裁處」，解釋上應包括訴願及行政訴訟之決定或判決
      （本院89年9 月份第1 次庭長法官聯席會議決議參照）。
      本件被告據以裁罰之營業稅法第51條第7 款之規定，業經
      修正公布，其中漏稅罰鍰倍數較修正前之規定為低、乃有
      利於納稅義務人，依前揭營業稅法第53條之1 、稅捐稽徵
      法第48條之3 規定，被告未及適用，自有違誤。又關於此
      部分之違章裁罰基準，亦經財政部修正稅務違章案件裁罰
      金額或倍數參考表而有不同，此涉及被告之裁量權，尚難
      謂其裁量減縮至零，應由被告重新裁處。
六、從而，被告所為補稅裁罰處分，關於裁罰部分有未及適用新
    修正之營業稅法第51條第7 款之違誤，原告訴請撤銷，雖其
    所持理由難以成立，惟原處分裁罰部分既有適用法律之違誤
    ，自難予以維持，訴願決定予以維持，亦有未合，是關於原
    告此部分之請求，為有理由，應予准許，逾此部分則無理由
    ，應予駁回，爰判決如主文。又本件為簡易訴訟事件，爰不
    經言詞辯論，逕為判決；另原告其他主張指摘被告任意推定
    長達4 個月之營業額，予以補稅186,000 元及裁罰云云，係
    關於被告另一處分，已經被告另為復查決定，與本件無關，
    併予敘明。
據上論結，本件原告之訴為一部有理由，一部無理由，爰依行政
訴訟法第104 條、第233 條第1 項、第236 條、民事訴訟法第79
條，判決如主文。
中　　華　　民　　國　  100 　年　   7　  月　  4     日
                        臺北高等行政法院第七庭
                                      法  官　李　玉　卿
上為正本係照原本作成。
本件以訴訟事件所涉及之法律見解具有原則性者為限，始得於本
判決送達後20日內向本院提出上訴狀並表明上訴理由，如已於本
判決宣示後送達前提起上訴者，應於判決送達後20日內補具上訴
理由（均按他造人數附繕本），且經最高行政法院許可後方得上
訴。
中　　華　　民　　國　  100 　年　   7　  月　  4     日
                                      書記官  陳  又  慈